【裁判字號】    97,小上,24
【裁判日期】    971201
【裁判案由】    清償債務
【裁判全文】
臺灣屏東地方法院民事裁定  97年度小上字第24號
    上  訴  人  甲○○
    被 上訴 人  合作金庫商業銀行股份有限公司
    法定代理人  乙○○
上列當事人間請求清償債務事件，上訴人對於民國97年9 月23日
本院潮州簡易庭97年度潮小字第897 號第一審判決提起上訴，本
院裁定如下：
    主      文
上訴駁回。
第二審訴訟費用新臺幣壹仟伍佰元由上訴人負擔。
    理      由
一、按對於小額程序之第一審裁判之上訴，非以其違背法令為理
    由，不得為之；上訴狀應記載上訴理由，並表明原判決所違
    背之法令及其具體內容，依訴訟資料可認原判決有違背法令
    之具體事實，民事訴訟法第436 條之24第2 項與第436 條之
    25分別定有明文。復按上訴不合程式或已逾期間或法律上不
    應准許者，第二審法院應以裁定駁回之，亦為民事訴訟法第
    444 條第1 項所明定，並依同法第436 條之32第2 項之規定
    ，於小額事件之上訴程序準用之。而所謂「判決違背法令」
    ，依同法第436 條之32準用同法第468 條、第469 條第1 款
    至第5 款之規定，乃指「判決不適用法規或適用不當」或「
    判決有同法第469 條所列第1 款至第5 款情形之一」者而言
    ，從而，提起小額程序第二審上訴，倘以第一審判決有不適
    用法規或適用法規不當為其上訴理由，其上訴狀或理由書應
    有具體之指摘，並揭示該法規之條項或其內容；若係成文法
    以外之法則，應揭示該法則之旨趣；倘為司法院解釋或最高
    法院之判例，則應揭示該判解之字號或其內容；倘以第一審
    判決有同法第469 條所列各款情形之一者為其上訴理由，其
    上訴狀或理由書，應揭示合於該款之事實；上訴狀或理由書
    如未依上開項方法表明，即難認為巳對第一審判決之違背法
    令有具體指摘，其上訴自難認為合法（最高法院71年台上字
    第314 號判例參照）。又民事訴訟法第471 條第1 項規定：
    「上訴狀內未表明上訴理由者，上訴人應於提起上訴狀後二
    十日內，提出理由書於原第二審法院，未提出者，毋庸命其
    補正，由原第二審法院以裁定駁回之。」而上開規定於小額
    事件之上訴程序準用之，民事訴訟法第436 條之32第2 項亦
    定有明文。
二、本件上訴意旨略以：
（一）上訴人確使用被上訴人等多家銀行核發之信用卡無擔保品
      債務，因不可歸責於己之事由，向最大債權之臺灣銀行協
      商破裂，遂依消費者債務清理條例向臺灣士林地方法院聲
      請更生，目前由該院民事第一庭消松股以97年度消債更字
      第252 號審理中。
（二）被上訴人向原審提出本件請求清償債務事件前，明知上訴
      人已就無擔保之信用卡債務，提出更生聲請，竟隱匿上情
      請求原審為判決，顯有違消費者債務清理條例第28條第2
      項之規定。
（三）綜觀上述情節，被上訴人隱匿實情請求原審判決，自屬於
      法不合，爰依法提起上訴等語。
三、經查，上訴人雖主張被上訴人隱匿上訴人就無擔保之信用卡
    債務已提出更生之聲請一事，而提起本件訴訟，有違消費者
    債務清理條例第28條第2 項之規定，惟被上訴人提起本件訴
    訟時，有無告知法院被上訴人已提出更生之聲請，乃第一審
    言詞辯論終結前所存在之事實，被上訴人未向原審法院提出
    ，係其斟酌後始未於攻擊方法中主張該事實，難認被上訴人
    於原審有何不當攻防之處。況上訴人於原審中亦可向法院陳
    報其已聲請更生一事，詎其受訴訟之合法通知後並未陳報，
    應認係可歸咎於自己之事由所致，更難謂被上訴人應負任何
    責任。而上開事實未於原審審理中顯現，致原審法院不知其
    事，亦屬原審法院事實認定之範疇，上訴人亦不得就此原審
    事實認定之職權行使加以指摘。況按「債權人於法院裁定開
    始更生或清算程序前，就應屬債務人之財產，提起代位訴訟
    、撤銷訴訟或其他保全權利之訴訟，於更生或清算程序開始
    時尚未終結者，訴訟程序在監督人或管理人承受訴訟或更生
    或清算程序終止或終結以前當然停止。」、「對於債務人之
    債權，於法院裁定開始更生或清算程序前成立者，為更生或
    清算債權。前項債權，除本條例別有規定外，不論有無執行
    名義，非依更生或清算程序，不得行使其權利。」、「法院
    裁定開始更生程序後，對於債務人不得開始或繼續訴訟及強
    制執行程序。但有擔保或有優先權之債權，不在此限。」消
    費者債務清理條例第27條、第28條及第48條第2 項分別定有
    明文。由此可知，在法院裁定開始更生程序前，債權人得對
    債務人提起清償債務訴訟，僅於法院裁定開始更生程序時，
    訴訟程序當然停止，債權人只可依更生程序行使其權利而已
    ，非謂債權人於法院裁定開始更生程序前，不得提起訴訟，
    法院亦不得進行訴訟。次查，上訴人之更生聲請迄今尚未獲
    法院裁定准許，有本院公務電話紀錄1 份附卷可稽，是縱使
    被上訴人於原審「隱匿」上訴人有另外聲請更生之事實，亦
    不影響原審訴訟程序之進行，故上訴人主張被上訴人隱匿上
    情請求原審為判決，有違消費者債務清理條例第28條第2 項
    之規定云云，顯非可採。且上訴人僅就上開原審法院事實認
    定之職權行使加以指摘，而未具體表明原判決如何違背法令
    ，並揭示該法規之條項或內容，且依訴訟資料亦無從認為原
    判決有違背法令之具體事實，揆諸前揭說明，應認其上訴為
    不合法，且毋庸命其補正，應以裁定駁回之。
四、末按於小額訴訟之上訴程序，法院為訴訟費用之裁判時，應
    確定其費用額，民事訴訟法第436 條之19第1 項、第436 條
    之32第1 項分別定有明文。本件上訴既經駁回，第二審裁判
    費用新臺幣1,500 元，自應由上訴人負擔，爰確定訴訟費用
    額如主文第2 項所示。
五、結論：本件上訴為不合法，依民事訴訟法第436 條之32第1
    項、第2 項、第444 條第1 項、第95條、第78條、第436 條
    之19第1 項，裁定如主文。
中    華    民    國    97    年    12    月    1     日
                    民事第一庭  審判長法  官  孫國禎
                                      法  官  春生
                                      法  官  張以岳
以上正本係照原本作成。
本裁定不得抗告。
                                      書記官  林志憲
中    華    民    國    97    年    12    月    2     日


司法院資訊處製作；財團法人民間司法改革基金會備份。
